【裁判字號】    99,審訴,1064
【裁判日期】    990428
【裁判案由】    毒品危害防制條例
【裁判全文】
臺灣高雄地方法院刑事判決            99年度審訴字第1064號
公  訴  人  臺灣高雄地方法院檢察署檢察官
被      告  甲○○
上列被告因違反毒品危害防制條例案件，經檢察官提起公訴（99
年度毒偵字第1186號），本院以簡式審判程序審理，判決如下：
    主  文
甲○○施用第一級毒品，累犯，處有期徒刑拾月。
    事  實
一、甲○○前於民國89年間，因施用毒品案件，經本院裁定送觀
    察、勒戒後，認有繼續施用毒品之傾向，再以裁定令入戒治
    處所施以強制戒治，於民國89年8 月29日因停止戒治釋放付
    保護管束，於90年3 月16日保護管束期滿，停止處分之裁定
    未經撤銷視為執行完畢，並由臺灣高雄地方法院檢察署檢察
    官以90年度戒毒偵字第448 號為不起訴處分確定。復於前開
    強制戒治執行完畢釋放後之5 年內，於91年間，因施用毒品
    、贓物案件，經本院以91年度訴字第1001號、91年度鳳簡字
    第274 號分別判處有期徒刑9 月、4 月確定，上開二案並經
    本院裁定定應執行刑有期徒刑1 年確定；另因施用毒品案件
    ，經本院以92年度訴字第659 號判處有期徒刑1 年確定，與
    上開二案接續執行，於94年6 月22日縮短刑期假釋出監，假
    釋期間付保護管束，於94年11月5 日保護管束期滿，假釋未
    經撤銷視為執行完畢。於95年間因竊盜案件，經臺灣高等法
    院高雄分院以95年上易字915 號判處有期徒刑1 年8 月確定
    ，於97年7 月31日縮刑期滿執行完畢。
二、詎甲○○仍不知戒絕毒癮，明知海洛因業經公告列為毒品危
    害防制條例第2 條第2 項第1 款之第一級毒品，不得非法持
    有、施用，竟基於施用第一級毒品海洛因之犯意，於99年1
    月7 日某時許，在其位於高雄縣林園鄉○○路○ 段72巷11號
    之住處內，以將海洛因摻水置入針筒注射身體之方式，施用
    第一級毒品海洛因1 次。嗣於99年1 月10日11時許，因另案
    為警持拘票至上開住處執行拘提，經其同意為警採集尿液送
    驗，檢驗結果呈嗎啡陽性反應，始悉上情。
三、案經高雄市政府警察局苓雅分局移送臺灣高雄地方法院檢察
    署檢察官偵查起訴。
    理  由
一、被告甲○○所犯係死刑、無期徒刑、最輕本刑為3 年以上有
    期徒刑以外之罪，其於準備程序就前揭被訴事實為有罪之陳
    述，經受命法官告知簡式審判程序之旨，並聽取其與公訴人
    意見後，本院認無不得或不宜改依簡式審判程序進行之處，
    爰依刑事訴訟法第273 條之1 第1 項、第284 條之1 ，裁定
    本件由受命法官獨任進行簡式審判程序，合先敘明。
二、上揭事實，業據被告於本院審理時坦承不諱，且其於上開時
    間為警所採取之尿液，經送高雄市立凱旋醫院檢驗結果，確
    呈嗎啡即海洛因代謝物陽性反應，有該院99年1 月25日濫用
    藥物尿液檢驗報告（檢體編號：F-99004 號）、高雄市政府
    警察局苓雅分局偵辦麻藥煙毒案件嫌疑人尿液採證代碼對照
    表各1 紙附卷可稽。據此，足徵被告上開自白核與事實相符
    ，自可採為認定事實之證據，其施用第一級毒品之犯行，堪
    以認定。
三、按毒品危害防制條例於92年7 月9 日修正公布，自93年1 月
    9 日施行，其中第20條、第23條將施用毒品之刑事處遇程序
    ，區分為「初犯」及「5 年內再犯」、「5 年後再犯」，依
    其立法理由之說明：「初犯」，經觀察、勒戒或強制戒治後
    ，應為不起訴處分或不付審理之裁定；經觀察、勒戒或強制
    戒治執行完畢釋放後，「5 年內再犯」者，因其再犯率甚高
    ，原實施之觀察、勒戒及強制戒治既已無法收其實效，爰依
    法追訴或裁定交付審理。至於經觀察、勒戒或強制戒治執行
    完畢釋放後，「5 年後再犯」者，前所實施之觀察、勒戒或
    強制戒治已足以遮斷其施用毒品之毒癮，為期自新及協助其
    斷除毒癮，仍適用「初犯」規定，先經觀察、勒戒或強制戒
    治之程序。從而依修正後之規定，僅限於「初犯」及「5 年
    後再犯」二種情形，始應先經觀察、勒戒或強制戒治程序。
    倘被告於5 年內已再犯，經依法追訴處罰，縱其第3 次（或
    第3 次以上）再度施用毒品之時間，在初犯經觀察、勒戒或
    強制戒治執行完畢釋放5 年以後，已不合於「5 年後再犯」
    之規定，且因已於「5 年內再犯」，顯見其再犯率甚高，原
    實施觀察、勒戒或強制戒治，已無法收其實效，即應依該條
    例第10條處罰（最高法院95年第7 次刑事庭會議決定意旨、
    95年度臺非字第65號刑事判決意旨參照）。查本件被告因施
    用毒品案件，有事實欄所載經觀察勒戒、強制戒治及法院判
    刑執畢等情形，此有臺灣高等法院被告前案紀錄表1 份在卷
    可按，其於強制戒治執行完畢釋放後5 年內已再犯施用毒品
    之情事，揆諸上揭說明，雖本次施用毒品之犯行距初犯經強
    制戒治執行完畢釋放日已逾5 年，仍應依法論罪科刑。
四、核被告所為，係犯毒品危害防制條例第10條第1 項之施用第
    一級毒品罪。被告持有第一級毒品海洛因之低度行為，為其
    施用之高度行為所吸收，不另論罪。又被告前有如事實欄所
    示犯罪科刑及執行情形，有上開前案紀錄表可按，其於受徒
    刑之執行完畢後，5 年內故意再犯本件有期徒刑以上之罪，
    為累犯，應依刑法第47條第1 項規定加重其刑。本院審酌被
    告前因施用毒品案件經觀察勒戒、強制戒治，復經法院多次
    判刑且執行完畢，未能徹底戒絕毒品，復犯本案施用毒品罪
    ，顯有不該；惟念其犯後坦承犯行，及施用毒品乃自戕自身
    健康，尚未直接危害他人，反社會性不高等一切情狀，量處
    如主文所示之刑，以資懲儆。
據上論斷，應依刑事訴訟法第273 條之1 第1 項、第299 條第1
項前段，毒品危害防制條例第10條第1 項，刑法第11條前段、第
47條第1 項，判決如主文。
本案經檢察官黃齡慧到庭執行職務。
中    華    民    國    99    年    4     月    28    日
                  刑事第十庭  法  官  楊佩蓉
以上正本證明與原本無異。
如不服本判決應於收受送達後10日內向本院提出上訴書狀，並應
敘述具體理由；如未敘述上訴理由者，應於上訴期間屆滿後20日
內向本院補提理由書（均須按他造當事人之人數附繕本）「切勿
逕送上級法院」。
中    華    民    國    99    年    4     月    28    日
                              書記官  陳蓉柔
附錄本案判決論罪科刑法條：
毒品危害防制條例第10條第1 項
施用第一級毒品者，處6 月以上5 年以下有期徒刑。

司法院資訊處製作；財團法人民間司法改革基金會備份。
